臺灣臺北地方法院刑事判決　　　　　　　95年度訴字第1605號
公　訴　人　臺灣臺北地方法院檢察署檢察官
被　　　告　丙○○
　　　　　　　　　　　樓
指定辯護人　本院公設辯護人　乙○○
上列被告等因重傷害案件，經檢察官提起公訴（95年度偵字第11
116號），本院判決如下：
    主  文
本件公訴不受理。
    理  由
一、公訴意旨略以：被告丙○○於民國九十五年五月六日上午十
    一時三十三分許，在臺北市○○○路○段七九○巷六七號前
    ，因門口遮雨棚問題與告訴人甲○○發生口角，詎被告明知
    以類似掃刀砍向身體部位，可能造成重大難治傷害之結果，
    竟仍基於重傷害之犯意，持刀（已扣案）揮向告訴人之右大
    腿、左拇指等處，致告訴人受有左拇指不完全截斷，傷併指
    骨骨折，曲拇肌腱及指神經斷裂，左前臂八公分乘零點一公
    分擦傷，右大腿七公分乘零點一公分乘零點一公分撕裂傷等
    傷害，因認被告涉有刑法第二百七十八條第三項、第一項之
    重傷害未遂罪嫌云云。
二、按告訴乃論之罪，告訴人於第一審辯論終結前得撤回其告訴
    ，又告訴經撤回者，應諭知不受理之判決，並得不經言詞辯
    論為之，刑事訴訟法第二百三十八條第一項、第三百零三條
    第三款、第三百零七條分別定有明文。
三、查被告所涉案件，公訴人雖認係犯刑法第二百七十八條第三
    項、第一項之重傷害未遂罪。惟訊據被告堅詞否認有何重傷
    害犯意，辯稱：伊當時是看到告訴人拿著豬肉刀接近，伊叫
    告訴人不要靠近，告訴人不聽，伊才拿刀要防衛，伊配偶請
    告訴人把刀放下，伊以為沒有事了，沒想到告訴人又拿起鐵
    棍攻擊我，並動手奪刀，才會在混亂中傷到到告訴人，伊沒
    有重傷害的犯意等語。
四、公訴人認告涉有重傷害未遂罪嫌，主要係以：被告明知以類
    似掃刀之刀械砍向人體，可能造成重大難治傷害之結果但仍
    持刀傷害告訴人資為論據。經查：
  (一)按使人受重傷未遂與普通傷害之區別，應以行為人於加害時
    有無使人受重傷之故意為斷。而「當天我跟被告二人互相叫
    囂，．．．說到氣不過，我就在被告店門口，隨手拿起掛衣
    服的鋼條，向被告身上揮去，當時被告手上並無器械，後來
    不知何時，被告拿出刀子打我的腳，用刀背敲我的腳：右大
    腿內側。被告用刀背敲我，我有受傷，縫了幾針。後來我的
    手要去搶刀子，被告沒有用刀子揮向我身體，但我因為害怕
    要防衛，就去搶被告的刀子，在混亂中沒有抓準，我就抓到
    刀刃，左手拇指抓到刀刃，就受傷了。被告並沒有對我有其
    他揮砍行為。」、「那時候混亂，我確實要拿去搶刀，被告
    是用刀背揮向我的腿，我會（在偵查中）向檢察官說用刀刃
    揮向我的正面，是因為場面混亂記不清楚，今天的陳述才是
    正確的。當時在檢察官訊問時是講錯了。」等節，為證人即
    告訴人於本院審理時證述明確（本院審理筆錄參照）。次查
    ，本院前以「由法醫學觀點論斷被告所辯：『告訴人所受傷
    害乃手抓扣案刀械造成，而非遭劈砍』之情形，於通常一般
    人之標準下是否可能成立？」為題，囑託法務部法醫研究所
    鑑定，據覆：依告訴人所受傷勢，雖可能被告仍有持刀揮砍
    、施力動作，似較難論斷為以兇器砍劈之結果。此有該所九
    十六年三月十九日法醫理字第○九六○○○○二八二號函併
    審查鑑定書附卷足參。再揆以，被告與告訴人本為隔鄰開店
    之舊識，昔日並宿怨，本案發生之源由，也無非遮雨棚要由
    誰收妥之細故，難認達深仇大恨而必須重傷告訴人方得快慰
    之程度。據上，足證被告雖確有持扣案刀械揮砍之行為，但
    係以刀背抵擋、敲擊告訴人，僅因告訴人與被告糾纏，混亂
    中才造成告訴人前述傷害，尚難遽謂被告以重傷害之不確定
    故意持刀械傷害告訴人。被告所辯，可以採信。
  (二)綜上所述，公訴人所舉之證據與所指出之證明方法，僅能證
    明被告基於傷害犯意持刀造成告訴人前述傷勢，尚未足使本
    院確信被告基於重傷害之不確定故意為之。此外，於本院應
    依職權調查證據之範圍內，又查無其他積極證據足證被告有
    何公訴人所指犯行，應為被告有利之認定。
五、是被告所為，係犯刑法第二百七十七條第一項之普通傷害既
    遂罪，依同法第二百八十七條前段規定，須告訴乃論。既然
    告訴人已與被告和解並具狀撤回告訴，此有「撤回告訴聲請
    狀」在卷足稽（偵查卷第三三頁參照），依上開說明，爰不
    經言詞辯論，逕為諭知不受理判決。
據上論斷，應依刑事訴訟法第三百零三條第三款、第三百零七條
，判決如主文。
中　　華　　民　　國　　96　　年　　3　  月　 　30　　日
　　　　　　　　　刑事第十庭    審判長法　官  吳秋宏
                                      法  官  林柏泓
                                      法  官  姚念慈
以上正本證明與原本無異
如不服本判決，應於送達後十日內，檢具繕本向本院提出上訴狀
上訴於臺灣高等法院。
      　　　　　　　　　　　　　　　　書記官　劉芸珊
中　　華　　民　　國　　96　　年　　3　  月　 　30　　日
